【裁判字號】    98,訴,1298
【裁判日期】    990429
【裁判案由】    違反毒品危害防制條例
【裁判全文】
臺灣屏東地方法院刑事判決              98年度訴字第1298號
公  訴  人  台灣屏東地方法院檢察署檢察官
被      告  甲○○
上列被告因違反毒品危害防制條例案件，經檢察官提起公訴（98
毒偵字第1459號、第1502號、第1645號），因被告就被訴事實為
有罪之陳述，經告知簡式審判程序意旨，並聽取公訴人及被告之
意見後，本院合議庭裁定由受命法官獨任依簡式審判程序審理，
判決如下：
    主  文
甲○○施用第一級毒品，累犯，處有期徒刑柒月；又施用第二級
毒品，累犯，處有期徒刑肆月，扣案之甲基安非他命壹包（驗後
淨重零點零柒公克）、沾黏甲基安非他命成分之塑膠藥鏟壹支沒
收銷燬；又施用第一級毒品，累犯，處有期徒刑柒月，扣案海洛
因包（淨重共壹點捌玖公克）沒收銷燬；又施用第二級毒品，
累犯，處有期徒刑肆月，扣案之甲基安非他命壹包（驗後淨重
點肆零壹公克）、沾黏甲基安非他命成分之玻璃球貳個均沒收銷
燬；又施用第一級毒品，累犯，處有期徒刑柒月，扣案海洛因
包（合計淨重共零點玖柒公克）、沾黏海洛因及甲基安非他命成
份之殘渣袋伍個均沒收銷燬；又施用第二級毒品，累犯，處有期
徒刑肆月，扣案沾黏甲基安非他命成分之玻璃球管壹個沒收銷燬
。應執行有期徒刑貳年，扣案之海洛因陸包（淨重共貳點捌陸公
克）、甲基安非他命貳包（驗後淨重共點肆柒壹公克）、沾黏
海洛因及甲基安非他命成分之殘渣袋伍個、沾黏甲基安非他命成
分之玻璃球貳個、玻璃球管壹個、塑膠藥鏟壹支均沒收銷燬。
    事  實
一、甲○○前因施用毒品案件，經本院91年度毒聲字第1465號裁
    定令入勒戒處所施予觀察、勒戒，於民國91年12月7 日入勒
    戒所執行，於91年12月25日因無繼續施用毒品傾向出所執行
    完畢。又於94年間因違反毒品危害防制條例，經本院以95年
    度訴緝字第12號判處有期徒刑1 年及8 月，定應執行刑1 年
    6 月確定；嗣於95年再因違反毒品危害防制條例，經本院以
    95年度訴字第1050號判處有期徒刑1 年及3 月，應執行有期
    徒刑1 年2 月確定。上開各罪經本院以96年度聲減字第1212
    號裁定減為應執行有期徒刑1 年3 月，於96年3 月1 日入監
    ，97年2 月9 日縮短刑期執行完畢。詎甲○○仍不知悔改，
    復基於施用第一級毒品海洛因、第二級毒品甲基安非他命之
    犯意，而為下列犯行：
  (一)於98年8 月15日3 時許，在屏東縣新埤鄉○○村○○路13
    之1 號友人郭玉中住處，以將海洛因摻入香菸內吸食之方式
    ，施用第一級毒品海洛因1 次，另以燒烤玻璃球吸食器之方
    式，施用第二級毒品甲基安非他命1 次。嗣於同日14時20
    分許，在上址郭玉中住處，為警查獲，扣得甲基安非他命1
    包（毛重0.3 公克）、塑膠藥鏟1 支、夾鏈袋20個，並經警
    採尿送驗，檢出嗎啡及甲基安非他命陽性反應，始查悉上情
    。
  (二)於於98年8 月19日11時30分許，在高雄縣燕巢鄉某處，以將
    海洛因摻入香菸內吸食之方式，施用第一級毒品海洛因1 次
    ，另以燒烤玻璃球吸食器之方式，施用第二級毒品甲基安非
    他命1 次。嗣於同日14時10分許，在屏東縣枋寮鄉地○村○
    ○路○ 段393 號前，為警查獲，扣得海洛因5 包（共毛重
    5.9 公克，其中2 包並無法定毒品成分）、甲基安非他命1
    包（毛重3.7 公克）、玻璃球吸食器2 個、夾鏈袋686 個，
    並經警採尿送驗，檢出嗎啡及甲基安非他命陽性反應，始查
    悉上情。
  (三)於98年9 月13日15時許，在屏東縣麟洛鄉○道○ 號○路麟洛
    交流道附近某處，以將海洛因摻入香菸內吸食之方式，施用
    第一級毒品海洛因1 次，另以燒烤玻璃球吸食器之方式，施
    用第二級毒品甲基安非他命1 次。嗣於同日16時15分許，在
    屏東縣潮州鎮○○路○路平交道前，為警查獲，扣得海洛因
    4 包（共毛重3.4 公克，其中1 包並無法定毒品成分）、玻
    璃球吸食器1 個、海洛因殘渣袋5 個、夾鏈袋51個，並經警
    採尿送驗，檢出嗎啡及甲基安非他命陽性反應，始查悉上情
    。
二、案經屏東縣政府警察局內埔分局及潮州分局報告台灣屏東地
    方法院檢察署檢察官偵查起訴。
    理  由
一、按簡式審判程序之證據調查，不受同法第159 條第1 項審判
    外陳述排除之限制，刑事訴訟法第273 條之2 定有明文。本
    件被告對於卷內之各項證據，不爭執證據能力，故卷內所列
    之各項證據，自得作為證據，合先敘明。
二、前揭施用第一級毒品海洛因及第二級毒品甲基安非他命之犯
    罪事實，除據被告甲○○於本院審理時自承不諱，其前揭時
    地為警查獲後經採尿送台灣檢驗科技股份有限公司檢驗，檢
    驗結果呈現嗎啡及甲基安非他命雙重陽性反應，有該公司濫
    用藥物尿液檢驗報告3 紙在卷。又扣案海洛因6 包、甲基安
    非他命2 包，分別驗出海洛因及甲基安非他命成分，有法務
    部調查局濫用藥物實驗室鑑定書及高雄醫學大學附設中中和
    紀念醫院檢驗報告各2 紙附卷可參。足認被告自白施用海洛
    因及甲基安非他命與事實相符，應可採信。
三、按施用第一、二級毒品為犯罪行為，毒品危害防制條例第10
    條定有處罰明文。故施用第一、二級毒品者，依前揭規定本
    應科以刑罰。惟基於刑事政策，對合於一定條件之施用者，
    則依同條例第20條、第23條之規定，施以觀察、勒戒及強制
    戒治之保安處分。又毒品危害防制條例於92年7 月9 日修正
    公布，自93年1 月9 日施行，其中第20條、第23條將施用毒
    品之刑事處遇程式，區分為「初犯」及「5 年內再犯」、「
    5 年後再犯」。依其立法理由之說明：「初犯」，經觀察、
    勒戒或強制戒治後，應為不起訴處分或不付審理之裁定；經
    觀察、勒戒或強制戒治執行完畢釋放後，「5 年內再犯」者
    ，因其再犯率甚高，原實施之觀察、勒戒及強制戒治既已無
    法收其實效，爰依法追訴或裁定交付審理。至於經觀察、勒
    戒或強制戒治執行完畢釋放後，「5 年後再犯」者，前所實
    施之觀察、勒戒或強制戒治已足以遮斷其施用毒品之毒癮，
    為期自新及協助其斷除毒癮，仍適用「初犯」規定，先經觀
    察、勒戒或強制戒治之程式。從而依修正後之規定，僅限於
    「初犯」及「5 年後再犯」2 種情形，始應先經觀察、勒戒
    或強制戒治程式。倘被告於5 年內已再犯，經依法追訴處罰
    ，縱其第3 次（或第3 次以上）再度施用毒品之時間，在初
    犯經觀察、勒戒或強制戒治執行完畢釋放5 年以後，已不合
    於「5 年後再犯」之規定，且因已於「5 年內再犯」，顯見
    其再犯率甚高，原實施觀察、勒戒或強制戒治，已無法收其
    實效，即應依該條例第10條處罰（最高法院97年9 月9 日97
    年度第5 次刑事庭會議決議參照）。本件被告甲○○前因施
    用毒品案件，經本院91年度毒聲字第1465號裁定令入勒戒處
    所施予觀察、勒戒，於91年12月7 日入勒戒所執行，於91
    年12月25日因無繼續施用毒品傾向出所執行完畢。又於94年
    間因違反毒品危害防制條例，經本院以95年度訴緝字第12號
    判處有期徒刑1 年及8 月，定應執行刑1 年6 月確定；嗣於
    95年再因違反毒品危害防制條例，經本院以95年度訴字第
    1050號判處有期徒刑1 年及3 月，應執行有期徒刑1 年2 月
    確定。上開各罪經本院以96年度聲減字第1212 號 裁定減為
    應執行有期徒刑1 年3 月，於96年3 月1 日入監，97年2 月
    9 日縮短刑期執行完畢等情。有台灣高等法院被告全國前案
    紀錄表1 份附卷足憑。被告前因犯施用毒品罪，經觀察、勒
    戒執行完畢釋放後，5 年內既已再犯施用毒品罪，並經依法
    追訴處罰，縱本次施用毒品之時間，係在前次施用毒品經觀
    察、勒戒執行完畢釋放5 年以後，仍與「5 年後再犯」有別
    ，而無毒品危害防制條例第20條第3 項之適用，自應依法論
    科。
三、按海洛因及甲基安非他命分別為毒品危害防制條例第2 條第
    2 項第1 款、第2 款規定之第一級、第二級毒品，除法律另
    有規定者外，不得持有、施用。核被告甲○○所為，係犯毒
    品危害防制條例第10條第1 項之施用第1 級毒品罪，及同條
    第2 項之施用第2 級毒品罪。其施用前持有海洛因及甲基安
    非他命之低度行為，應各為施用之高度行為所吸收，均不另
    論罪。被告所犯上開6 次施用行為，犯罪時間不同，犯意各
    別，應分別論罪，合併處罰。又被告曾因毒品案件，甫於97
    年2 月9 日縮短刑期執行完畢等情，有前述台灣高等法院被
    告全國前案紀錄表1 份附卷足按。其於5 年以內再故意犯本
    件有期徒刑以上之罪，依刑法第47條第1 項規定，應論以累
    犯，並加重其刑。
四、爰審酌被告甲○○之年齡、品行、智識程度、犯罪手段、對
    於法益侵害之程度，被告曾因施用毒品而經法院裁定施以觀
    察、勒戒及戒治，又犯本件施用毒品犯行，雖其欠缺悔悟、
    遷善之決心，然因施用毒品僅係戕害其自己身心並無加害他
    人，及此次施用毒品次數達6 次等一切情狀，分別量處如主
    文所示之刑，並定其應執行之刑。
五、扣案之海洛因6 包（淨重共2.86公克）、甲基安非他命2 包
    （驗後淨重共3.471 公克）分別含有海洛因、甲基安非他命
    成分，有法務部調查局濫用藥物實驗室鑑定書及高雄醫學大
    學附設中中和紀念醫院檢驗報告各2 紙附卷可參；扣案沾黏
    海洛因成分之殘渣袋5 個、沾黏甲基安非他命成分之玻璃球
    2 個、玻璃球管1 個，分別含有海洛因或甲基安非他命成分
    ，有屏東縣警察局潮州分局毒品初步檢驗結果報告表4 紙附
    卷足憑，以上均應依毒品危害防制條例第18條第1 項前段規
    定，沒收銷燬。又扣案之藥鏟1 支，業經被告自承用以鏟甲
    基安非他命以供吸食用，且已使用過，藥鏟內所沾黏之甲基
    安非他命，顯已析離不易，此觀卷附法務部調查局93年3 月
    19 日 調科壹字第09300113 060號函文意旨自明，應與所沾
    黏之毒品併同處分，依毒品危害防制條例第18條第1 項前段
    ，沒收銷燬。另扣案之電子磅秤2 個、空夾鏈袋20個、夾鏈
    袋1 大包、空小夾鏈袋51個、計算機1 個、手機1 支等，均
    與本件施用毒品犯罪無關，不另為沒收之諭之。
據上論斷，應依刑事訴訟法第273 條之1 第1 項、第299 條第1
項前段，毒品危害防制條例第10條第1 項、第2 項、第18條第1
項前段，刑法第11條、第47條第1 項、第51條第5 款，判決如主
文。
本案經檢察官李秀玲到庭執行職務
中    華    民    國    99    年    4     月    29    日
                  刑事第二庭      法  官  簡光昌
以上正本證明與原本無異。
如不服本判決應於收受本判決送達後10日內向本院提出上訴書狀
，其未敘述上訴理由者，並得於提起上訴後20日內向本院補提理
由書狀（均須按他造當事人之人數附繕本）「切勿逕送上級法院
」。
中    華    民    國    99    年    4     月    29    日
                                  書記官  黃佳惠
附錄法條:
毒品危害防制條例第10條
施用第一級毒品者，處 6 月以上 5 年以下有期徒刑。
施用第二級毒品者，處 3 年以下有期徒刑。

司法院資訊處製作；財團法人民間司法改革基金會備份。
